最高法院刑事判決　　　　　　　九十六年度台上字第八００號
上　訴　人　甲○○
　　　　　　　　　　（
選任辯護人　賴玉梅律師
　　　　　　周福珊律師
　　　　　　王嘉斌律師
上列上訴人因擄人勒贖案件，不服台灣高等法院中華民國九十五
年十一月三十日第二審判決（九十五年度上訴字第三三００號，
起訴案號：台灣士林地方法院檢察署九十五年度偵字第一０九六
號），提起上訴，本院判決如下：
    主  文
原判決關於甲○○部分撤銷，發回台灣高等法院。
    理  由
本件原判決維持第一審關於上訴人甲○○部分，論處上訴人共同
擄人後意圖勒贖罪刑之判決，駁回上訴人在第二審之上訴，固非
無見。
惟查：一、刑法第三百三十二條第二項第三款之強盜而擄人勒贖
罪，係將強盜與擄人勒贖罪名相結合而成一新罪名，並科以較諸
普通強盜、擄人勒贖為重之刑，如強盜與擄人勒贖二罪間，在地
點及時間上具有關聯性及銜接性，即成立上述之結合犯。原判決
認定上訴人與原審共同被告徐傑聖、林耀卿等人共同擄人後起意
勒贖，並於犯罪進行中，在被害人等遭其等限制伊行動而無法抗
拒之際，由其中一人將手伸入被害人乙○○口袋內，強盜乙○○
新台幣（下同）一萬三千元及強行取走乙○○行動電話、身分證
等物，另強盜丙○○口袋中剩餘現款五千元及強取其外套口袋中
之行動電話，嗣取得丁茂泰交付贖金二十萬元後，始將被害人乙
○○等釋放等情，乃認上訴人所為係犯刑法第三百四十八條之一
、第三百四十七條第一項之擄人後意圖勒贖罪，其強盜被害人財
物所犯刑法第三百三十條第一項之加重強盜罪部分，為擄人勒贖
行為之一部，不另論罪（原判決理由所引用本院八十一年度第三
次刑事庭會議決議(二)，業經本院九十二年度第三次刑事庭會議決
議不再供參考）。然上訴人與徐傑聖等人，既係於擄人勒贖行為
繼續中，併為上述強盜之犯行，其間在地點及時間上有無關聯性
及銜接性，而應成立強盜而擄人勒贖之結合犯，即非無研求之餘
地，原審未為審酌說明，其遽認上訴人之行為僅成立上述之擄人
勒贖罪，自難認適用法則已盡允洽。二、原判決事實欄記載上訴
人與業經原審判刑確定之共同被告徐傑聖、林耀卿及不詳姓名年
籍綽號「小強」、「小吳」、「大寶」、「二寶」之成年男子等
人共營賭場，藉詞丙○○詐賭，對丙○○及通知前來之乙○○予
以剝奪行動自由後，起意勒贖，而向丁茂泰勒贖六十萬元，嗣經
討價獲得贖款二十萬元等情，認上訴人亦為本件擄人勒贖犯行之
共同正犯；上訴人於原審則辯稱：伊從頭到尾，均僅在旁邊看，
並未動手，亦未押人，不知悉徐傑聖等人係何因而擄人勒贖云云
。而據被害人丙○○於第一審供稱：「（公設辯護人問：甲○○
在這中間有沒有跟你說過任何話？）都沒有跟我講話」、「（又
問：你說你有被人家拿錢，或是開口跟你要錢，甲○○有沒有開
口表示什麼？）他都在看，都沒有講話」，另乙○○供稱：「（
檢察官問：徐傑聖、林耀卿、甲○○是否在長壽街開賭場？）對
，徐傑聖叫我過去，我說我沒有空，我叫丁茂泰過去」、「（辯
護人問：如何知道徐傑聖、林耀卿、甲○○開賭場？）是徐傑聖
打電話給我，說他在開賭場」、「（檢察官訊問：當天為何你會
授權丁茂泰〔與對方談〕？）因為他們說丁茂泰與丙○○有詐賭
嫌疑，因為是我叫丁茂泰過去和他們賭博」各等語（見第一審卷
(一)第三三、三四頁，卷(二)第七、十三頁）；上訴人縱參與徐傑聖
、林耀卿等人剝奪丙○○等人行動自由之犯行，但其如何係與徐
傑聖等共同經營賭場，知悉並與徐傑聖等人均起意勒贖而與其等
具共同擄人勒贖之不法所有犯意？上述與上訴人有關之卷內資料
，可否為該部分事實認定之依據？攸關上訴人犯罪事實之認定，
原審未詳加勾稽審明，依憑卷證為取捨論證，僅以上訴人全程參
與看管被害人及取款之過程，遽就上訴人論以擄人勒贖之共同正
犯，自嫌調查職責未盡及理由欠備。以上或為上訴意旨所指摘，
或為本院得依職權調查之事項，應認原判決關於上訴人甲○○部
分有撤銷發回更審之原因。
據上論結，應依刑事訴訟法第三百九十七條、第四百零一條，判
決如主文。
中　　華　　民　　國　九十六　年　　二　　月　　八　　日
                      最高法院刑事第六庭
                          審判長法官  呂　潮　澤
                                法官  吳　昆　仁
                                法官  孫　增　同
                                法官  趙　文　淵
                                法官  吳　　　燦
      本件正本證明與原本無異
                                      書  記  官
中　　華　　民　　國　九十六　年　　二　　月　 十三 　日
                                                      Ｑ
